【裁判字號】    95,上易,1956
【裁判日期】    951205
【裁判案由】    毒品危害防制條例
【裁判全文】
臺灣高等法院刑事判決                95年度上易字第1956號
上  訴  人  臺灣臺北地方法院檢察署檢察官
上  訴  人
即  被  告  甲○○
上列上訴人因被告違反毒品危害防制條例案件，不服臺灣臺北地
方法院95年度易字第1651號，中華民國95年8月31日第一審判決
（起訴案號：臺灣臺北地方法院檢察署95年度毒偵字第1401號）
，提起上訴，本院判決如下：
    主  文
上訴駁回。
    事  實
一、甲○○曾因施用毒品案件，經觀察、勒戒後，因無繼續施用
    毒品之傾向，經臺灣士林地方法院檢察署檢察官以90年度毒
    偵字第375號為不起訴處分確定，復因施用毒品案件，經送
    觀察、勒戒後，認有繼續施用毒品之傾向，經強制戒治並提
    起公訴，嗣經臺灣士林地方法院以93年度訴字第245號各判
    處有期徒刑10月、6月，應執行有期徒刑1年確定，於民國94
    年8月31日執行完畢。詎甲○○仍基於施用第二級毒品安非
    他命之概括犯意，自95年3月間某日起，至95年5月10日止，
    在友人曾秀花位於臺北縣三重市○路○街122巷12號3樓住處
    ，連續施用第二級毒品安非他命3次，嗣為警於95年5月18日
    10時許持搜索票至臺北市○○路56巷12號2樓搜索時查獲，
    並扣得安非他命殘渣袋1個。
二、案經臺北市政府警察局萬華分局報告臺灣臺北地方法院檢察
    署檢察官偵查起訴。
    理  由
一、被告甲○○對於前揭事實業於警詢、偵查、原審準備程序、
    審理時均坦承不諱，且其於95年5月18日經警採集之尿液，
    臺灣檢驗科技股份有限公司以酵素免疫分析法初步檢驗，復
    依氣相層析質譜議法確認檢驗結果，確呈安非他命陽性反應
    ，此有該公司出具之2006年6月4日報告編號CH/2006/51230
    濫用藥物尿液檢驗報告、臺北市政府警察局偵辦毒品案件尿
    液檢體委驗單各1紙在卷可稽（見偵查卷第53頁、第54頁）
    ；另扣案之殘渣袋1個，為被告所有，業據被告自承在卷，
    另經臺北市政府警察局萬華分局初步鑑驗測試結果，袋內所
    含之毒品殘渣確呈安非他命反應，此亦有初步鑑驗報告單一
    紙在卷可證（見偵查第28頁），足徵被告所為任意性自白核
    與事實相符，應堪採信。
二、又被告前因施用毒品案件，經觀察、勒戒後，因無繼續施用
    毒品之傾向，經臺灣士林地方法院檢察署檢察官以90年度毒
    偵字第375號為不起訴處分確定，復因施用毒品案件，經送
    觀察、勒戒後，認有繼續施用毒品之傾向，經法院裁定強制
    戒治並經臺灣士林地方法院檢察署檢察官提起公訴，嗣經臺
    灣士林地方法院以93年度訴字第245號各判處有期徒刑10月
    、6月，應執行有期徒刑1年確定等情，有本院被告前案紀錄
    表一份在卷可憑（見原審卷第3－7頁）。被告於觀察、勒戒
    或強制戒治執行完畢釋放後五年內再犯本件施用第二級毒品
    罪，依毒品危害防制條例第23條第2項之規定，應依法論科
    。
三、核被告所為，係犯毒品危害防制條例第10條第2項之施用第
    二級毒品罪。其持有第二級毒品安非他命之低度行為，應為
    施用之高度行為吸收，不另論罪。又被告先後3次施用第二
    級毒品安非他命犯行，時間緊接，觸犯構成要件相同之罪名
    ，顯係基於概括犯意反覆為之，應依連續犯規定論以一罪，
    並加重其刑。被告行為後，刑法第56條連續犯之規定，業於
    94年1月7日修正公布刪除，並於95年7月1日施行，則被告之
    犯行，因行為後新法業已刪除連續犯之規定，此刪除雖非犯
    罪構成要件之變更，但顯已影響行為人刑罰之法律效果，自
    屬法律有變更，依新法第2條第1項規定，比較新、舊法之結
    果，仍應適用較有利被告之行為時即舊法論以連續犯（最高
    法院95年第8次刑事庭會議決議參照）。又被告有如事實欄
    所述前案及執行情形，有本院被告前案紀錄表一紙在卷，其
    於有期徒刑執行完畢5年以內再故意犯本件有期徒刑以上之
    罪，不論依修正前之刑法第47條，或修正後之刑法第47 條
    第1項之規定，均構成累犯，對被告而言並無有利或不利情
    形，自不生新舊法比較之問題，逕依修正前刑法第47條規定
    ，論以累犯並遞加重其刑。又被告行為時之刑法第41條第1
    項前段規定：「犯最重本刑為五年以下有期徒刑以下之刑之
    罪，而受六個月以下有期徒刑或拘役之宣告，因身體、教育
    、職業、家庭之關係或其他正當事由，執行顯有困難者，得
    以一元以上三元以下折算一日，易科罰金。」，又被告行為
    時之易科罰金折算標準，修正前罰金罰鍰提高標準條例第2
    條前段（現已刪除）規定，就其原定數額提高為100倍折算1
    日，則本件被告行為時之易科罰金折算標準，最多應以銀元
    300元折算1日，經折算為新臺幣後，最多應以新臺幣900元
    折算為1日。惟95年7月1日修正公布施行之刑法第41條第1項
    前段則規定：「犯最重本刑為五年以下有期徒刑以下之刑之
    罪，而受六個月以下有期徒刑或拘役之宣告者，得以新臺幣
    一千元、二千元或三千元折算一日，易科罰金。」，經比較
    修正前後之易科罰金折算標準，以被告行為時之規定，較有
    利於被告。再者，被告行為後法律有變更者，依修正前刑法
    第2條第1項之規定，以適用裁判時法為原則，如行為時法有
    利於行為人，則例外適用行為時法。惟依修正後刑法第2條
    第1項規定，以適用行為時法為原則，惟如裁判時法有利於
    行為人，則例外適用裁判時法。以往實務見解，認原判決未
    及比較適用新舊法時，上訴後，雖比較結果以舊法有利於行
    為人，而原判決別無其他撤銷事由，仍應由本院以此為由撤
    銷改判。惟修正後之規定係以適用行為時法為原則，因此原
    判決雖未及比較適用，然上訴本院後，經比較新舊法，行為
    後之法律並非較有利於行為人，仍應適用行為時法，則原判
    決適用行為時法即無不當，自不構成撤銷之事由，附此敘明
    。
四、原審認被告罪證明確，依毒品危害防制條例第10條第2項、
    第18條第1項前段，刑法第2條第1項前段、第11條前段、修
    正前刑法第56條、第47條、第41條第1項前段，行為時罰金
    罰鍰提高標準條例第2條之規定，並爰審酌被告前已有如事
    實欄所述之施用毒品前科，猶不思悔悟，有多次施用毒品前
    科，仍未能把握自新機會徹底戒除施用毒品之惡習，而再施
    用足以導致人體機能發生依賴性、成癮性及抗藥性等障礙之
    第二級毒品安非他命，戕害自身健康，漠視法令禁制，惟尚
    能坦承犯行，犯後態度頗佳，兼衡其犯罪動機、手段、施用
    毒品之次數等一切情狀，量處被告有期徒刑6月，並諭知易
    科罰金之折算標準，及以扣案之安非他命殘渣袋1個，因殘
    渣袋內安非他命殘渣量微，無法分別秤重，顯與第二級毒品
    安非他命無法析離而個別諭知沒收，故不問屬於犯人與否，
    應依毒品危害防制條例第18條第1項前段之規定，沒收銷燬
    之。認事用法，並無違誤，量刑尚稱妥適，檢察官上訴意旨
    以被告有多次前科紀錄為由指摘原審量刑過輕，被告之上訴
    則未具任何理由。惟按關於刑之量定，係實體法上賦予法院
    得為自由裁量之事項，倘其未有逾越法律所規定之範圍，或
    濫用其權限，即不得任意指摘為違法，以為上訴之理由（最
    高法院75年臺上字第7033號判例意旨參照）。查：本件原審
    審酌被告有多次施用毒品前科，仍再施用第二級毒品安非他
    命，戕害自身健康，惟尚能坦承犯行，犯後態度頗佳，兼衡
    其犯罪動機、手段、施用毒品之次數等一切情狀，量處如上
    述之刑，經核並未逾越客觀上之適當性、相當性及必要性之
    比例原則，並無量刑失當之情形。檢察官以前揭理由指摘原
    審判決量刑過輕，及被告以已懷胎3月為理由提上訴，均核
    無理由，應予駁回。
五、被告經合法傳喚，無正當理由未到庭，爰不待其陳述，逕行
    判決。
據上論斷，應依刑事訴訟法第368條、第371條，判決如主文。
本案經檢察官陳玉珍到庭執行職務。
中    華    民    國    95    年    12    月    5    日
                  刑事第十七庭  審判長法  官  陳貽男
                                      法  官  高明哲
                                      法  官  孫惠琳
以上正本證明與原本無異。
不得上訴。
                                      書記官  魏汝萍
中    華    民    國    95    年    12    月    5    日


司法院資訊處製作；財團法人民間司法改革基金會備份。
